臺灣臺南地方法院交通事件裁定　　　　 93年度交聲字第637號
移
受 處分 人
即 異議 人　甲○○
上列受處分人因違反道路交通管理處罰條例案件，對於交通部公
路總局嘉義區監理所臺南監理站民國九十三年十一月二十二日所
為之裁決處分（處分案號：嘉監南字第裁七四－Ｚ000000
00號）聲明異議，本院裁定如下：
    主  文
異議駁回。
    理  由
一、聲明異議意旨略以：受處分人即異議人甲○○雖係車牌號碼
    八Ｊ—九五三五號自用小客車之名義上所有權人，然該車實
    際上係案外人吳俊毅以異議人名義購買，並假冒異議人名義
    將該車向臺南市寶德當鋪典當，嗣後因其無力贖回，該車始
    遭寶德當鋪轉賣予本件違規駕駛人林文仲，惟其係屬非法典
    當故未能辦理過戶等情，業經異議人提起告訴在案，詎林文
    仲因違規駕駛為警當場扣留該車牌照後，復使用他車牌照八
    Ｊ－七四三九號繼續駕駛該車，迄至民國九十一年十二月八
    日八時四十八分許，由林文仲駕駛前開違規車輛行經國道三
    號高速公路南向中寮隧道處時，為警攔查製單舉發，故異議
    人實非車牌號碼八Ｊ－九五三五號自用小客車之實際車主，
    本案與異議人全無關係，原處分機關即交通部公路總局嘉義
    區監理所臺南監理站僅以異議人為該車名義所有人而裁處新
    台幣八千七百元罰鍰，並牌照吊銷，顯有違誤，是異議人不
    服原裁處，乃提起本件異議云云。
二、按汽車有使用他車牌照行駛者，處汽車所有人新台幣三千六
    百元以上一萬零八百元以下罰鍰，並號牌吊銷之，道路交通
    管理處罰條例第十二條第一項第五款、第二項分別定有明文
    。又按道路交通管理處罰條例之制定，係為加強道路交通管
    理，維護交通秩序，並確保交通安全，該條例第一條亦有明
    文規定，因此，道路交通管理處罰條例中所稱之「汽車所有
    人」，原則上應即指車籍資料上所登記之車主而言，並非指
    該車在民法上之真正所有權人，否則，車籍資料上所登記之
    「汽車所有人」，如僅係代替民法上真正之所有權人而登記
    為車主，或係原車輛之真正所有權人在未變更車籍資料之情
    形下，已將該車之所有權移轉予他人，則處罰機關於裁罰時
    ，尚需深入調查該違規車輛在民法上之真正所有權人為何人
    ，始得對於該真正所有權人予以處罰，則不僅在交通違規處
    罰上，將造成裁罰機關查證上之沈重負擔，而且對於迅速加
    強交通管理之行政目的而言，亦有極重大之阻礙。況若於移
    轉車輛所有權時，均不依規定前去辦理汽車所有人變更登記
    ，則如於發生交通傷亡事故，並肇事人隨即逃逸時，縱如查
    知該肇事車輛，亦可能因移轉所有權多次，而難據以獲知何
    人為肇事之人，是不僅使車籍登記制度之目的蕩然無存，亦
    有違害交通安全之虞。基此，前開處罰條例處罰對象中所指
    之「汽車所有人」，應係該車輛經人駕駛而違規時，在車籍
    資料登記為車主之人，方屬妥適，而該登記名義上之車主亦
    難僅因其非民法上之真正所有權人，而主張裁罰機關必須處
    罰真正所有權人，而不能對其加以處罰。至於該登記名義所
    有人在受處罰後，是否可以另行向民法上真正所有權人請求
    相關損害賠償，則係登記名義所有人與真正所有權人間之另
    一法律問題，與登記名義所有人就該車所涉及之違規行為是
    否應受處罰，經核尚屬無涉。此外，有關報廢登記、牌照業
    經繳銷或註銷等情形之車輛，則因該車輛原有之車籍資料已
    無從加以變動，而原車輛所有人如欲將該報廢或牌照繳銷車
    輛之所有權移轉他人，或因其他法律關係而喪失所有權時，
    亦無從藉由車籍資料之變更，而另為該報廢或牌照繳銷車輛
    新車主之登記，故車輛經完成報廢或牌照繳銷登記後，其所
    有權誰屬已無從藉由車籍資料加以確認，此時則應依照民法
    上動產所有權歸屬之相關規定加以判斷，而不能僅以報廢或
    牌照繳銷前之車主登記為該車民法上真正所有權人之認定標
    準，所以此處所指之「汽車所有人」，解釋上始能認為並非
    專指車籍資料上所登記之車主而言。然而，車輛如無前述報
    廢或牌照繳銷等情形，且該車仍在正常使用中，則該車輛之
    「汽車所有人」，即非能解釋為民法上之真正所有權人。
三、經查：
（一）本件受處分人即異議人甲○○所有之車牌號碼八Ｊ－九五
      三五號自用小客車，於九十一年十二月八日八時四十八分
      許，經駕駛人林文仲使用他車車牌號碼八Ｊ－七四三九號
      號牌，在行經國道三號高速公路南向中寮隧道處時，為警
      攔檢，而查獲異議人所有之前述自小客車，有使用他車牌
      照行駛之違規事實，有內政部警政署國道公路警察局公警
      局交字第Ｚ00000000號舉發違反道路交通管理事
      件通知單及汽車車籍查詢列印表各一紙附卷可參，顯見異
      議人所有之上述自小客車，於前開時、地，確有使用他車
      牌照並經他人駕駛而行駛於道路上之違規情事。
（二）其次，受處分人即異議人甲○○於本件案載違規時間當時
      ，仍係該機車車籍資料上所登記之車主，且該自用小客車
      並未經報廢或繳銷牌照，使用狀況均屬正常等情，亦據上
      開汽車車籍資料查詢列印表載明可考，基此並參照前述說
      明，可知就本件前述違規事實而言，異議人縱然非該自用
      小客車民法上之真正所有權人，則其仍係道路交通管理處
      罰條例中所指之「汽車所有人」，應無疑問。從而，原處
      分機關即交通部公路總局嘉義區監理所臺南監理站就前開
      違規事實，對於登記名義上之車主即異議人甲○○加以處
      罰，經核於法尚難認為有何違誤。至異議人所辯：該自小
      客車真正所有權人係案外人吳俊毅等情縱然屬實，然異議
      人業於本院訊問時供陳：「這輛車是我的，但違規當時不
      是我開的，這輛車是我朋友為做生意代步，用我的名義購
      買，由他分期付款買的，結果他付了三期就將該車拿到當
      鋪典當，也沒有贖回，而後為林文仲買走，沒有辦理過戶
      ，且在車上懸掛其他車牌號碼行駛」等語（詳本院九十四
      年二月十七日訊問筆錄），則異議人既曾允諾案外人吳俊
      毅以本人名義購買該自用小客車，即應承擔本件「汽車所
      有人」相關違規責任之歸屬，且依照道路交通管理處罰條
      例中所稱之「汽車所有人」，原則上應係指車籍資料上所
      登記之車主而言，並非指該車在民法上之真正所有權人，
      是異議人需受前述違規處罰，異議人尚難僅據該自用小客
      車實際係由案外人吳俊毅購買及典當後由駕駛人林文仲買
      受，所有權誰屬等情，而免除其上開違規責任。至於異議
      人因本件違規事實而受處罰後，是否得向林文仲或吳俊毅
      請求相關損害賠償，則係其與林文仲或吳俊毅間，有關買
      賣契約所衍生之其他民事法律問題，與異議人應受之本件
      違規處罰，經核尚屬無關，附此敘明。
（三）綜上所述，受處分人即異議人甲○○所有之車牌號碼八Ｊ
      —九五三五號自用小客車，於前述時、地，經人駕駛而有
      使用他車牌照行駛等違規事實既可認定，而異議人亦確為
      本件汽車車籍資料上所登記之車主，則移送機關即交通部
      公路總局嘉義區監理所臺南監理站，據此並引用上開道路
      交通管理處罰條例第十二條第一項第五款、第二項等規定
      ，裁處異議人罰鍰共計新臺幣八千七百元，並牌照吊銷，
      於法尚無不當。至本件異議內容，經核並無理由，故應予
      以駁回。
四、據上論斷，應依道路交通案件處理辦法第十九條，裁定如主
    文。
中　　華　　民　　國　　94　　年　　5 　　月　　 31　 日
              　　　　　　　　　交通法庭法　官  鄭燕璘
以上正本證明與原本無異。
如不服本裁定應於送達後5日內向本院提出抗告狀。
　　　　　　　              　　　　　　書記官　陳金堂
中　　華　　民　　國　　94　　年　　6 　　月　　2 　　日
